最高法院刑事判決　　　　　　一○○年度台上字第二八一四號
上　訴　人　台灣高等法院檢察署檢察官
被　　　告　廖彥彬
　　　　　　杜淑芬
上列上訴人因被告等偽造文書等罪案件，不服台灣高等法院中華
民國九十八年七月二十九日第二審判決（九十八年度上訴字第二
五三二號，起訴案號：台灣基隆地方法院檢察署九十八年度偵緝
字第二二號，九十八年度偵字第五二五號），提起上訴，本院判
決如下：
    主  文
上訴駁回。
    理  由
一、被訴涉犯行使偽造私文書罪嫌部分：
按刑事訴訟法第三百七十七條規定，上訴於第三審法院，非以判
決違背法令為理由，不得為之。是提起第三審上訴，應以原判決
違背法令為理由，係屬法定要件。如果上訴理由書狀並未依據卷
內訴訟資料，具體指摘原判決不適用何種法則或如何適用不當，
或所指摘原判決違法情事，顯與法律規定得為第三審上訴理由之
違法情形，不相適合時，均應認其上訴為違背法律上之程式，予
以駁回。本件公訴意旨略以：被告廖彥彬（原名廖文彬）、杜淑
芬與蔡泉源（經判處罪刑確定）、姓名年籍不詳綽號「阿成」之
成年男子（下稱「阿成」）及袁啟文（經判處罪刑確定）共同基
於詐欺之概括犯意聯絡，明知袁啟文未任職於聖欣國際實業有限
公司（下稱聖欣公司），且依其資力及信用，無從申辦貸款，竟
於民國九十三年三月間及六月間，經由廖彥彬、「阿成」之居間
介紹，以新台幣（下同）五萬元及三萬元之代價，掛名擔任蔡泉
源向第一商業銀行復興分行（下稱第一銀行）及台北市北投區農
會（下稱北投區農會）貸款之名義人，並由聖欣公司負責人即廖
彥彬之妻杜淑芬出具袁啟文任職於聖欣公司之不實在職證明及薪
資扣繳憑單，供袁啟文持向第一銀行及北投區農會申辦貸款，致
第一銀行及北投區農會陷於錯誤，誤認袁啟文確有在聖欣公司任
職及年收入逾八十八萬元，分別於九十三年四月二日及九十三年
七月十五日，核撥九百萬元及五百萬元之貸款。因認廖彥彬、杜
淑芬共同涉犯刑法第二百十六條、第二百十條之行使偽造私文書
罪嫌云云。原審經審理結果，認不能證明廖彥彬、杜淑芬犯罪，
原判決因而維持第一審諭知廖彥彬、杜淑芬均無罪之判決，駁回
檢察官在第二審關於廖彥彬、杜淑芬部分之上訴。已詳述其調查
、取捨證據之結果及得心證之理由。按證據之取捨與證據之證明
力如何，均屬事實審法院得自由裁量、判斷之職權，苟其此項裁
量、判斷，並不悖乎經驗法則或論理法則，且已於判決內論述其
何以作此判斷之心證理由者，即不得任意指摘為違法。原判決已
就相關事證詳加調查論列，復綜合：廖彥彬、杜淑芬之供詞；證
人袁啟文、蔡泉源、張秉來之證詞；袁啟文向第一銀行及北投區
農會提出之在職證明書及薪資扣繳憑單；杜淑芬提出之聖欣公司
薪資扣繳憑單及聖欣公司登記案卷影本；財政部台灣省北區國稅
局瑞芳稽徵所汐止服務處九十四年一月十二日北區國稅瑞芳汐二
字第0941001952號函檢附聖欣公司九十二年度綜合所得稅BAN 給
付清單；財政部台北市國稅局北投稽徵所九十四年一月四日財北
國稅北投綜所二字第0940000054號函檢附袁啟文九十二年度綜合
所得稅申報書；北投區農會九十八年四月十三日市投農信字第09
80000199號函檢附張秉來之薪資扣繳憑單及在職證明書；第一銀
行消費者貸款申請書及北投區農會借款申請書等證據資料。參互
斟酌判斷，資為有利於廖彥彬、杜淑芬之認定，併已說明其取捨
判斷而得心證之理由，尚非原審主觀之推測，難謂原判決之認定
有違經驗法則及證據法則。又檢察官就被告犯罪事實，應負舉證
責任，並指出證明之方法，刑事訴訟法第一百六十一條第一項定
有明文。因此，檢察官對於起訴之犯罪事實，應負提出證據及說
服之實質舉證責任。倘其所提出之證據，不足為被告有罪之積極
證明，或其指出證明之方法，無從說服法院以形成被告有罪之心
證，基於無罪推定之原則，自應為被告無罪判決之諭知。本件原
審九十八年七月八日審判期日，於調查證據程序完畢後，詢問當
事人是否尚有證據請求調查？檢察官答稱：無，有該審判筆錄可
稽。則檢察官於原審既仍未提出適合於證明廖彥彬、杜淑芬犯罪
事實之積極證據，並說明其證據方法與待證事實之關係；原審對
於卷內訴訟資料，復已逐一剖析，參互審酌，仍無從獲得有罪之
心證，因而為被告無罪之判決，於法自屬有據，難認有調查職責
未盡之違法。檢察官上訴意旨猶以：依杜淑芬於第一審供稱：袁
啟文是人家介紹來的，因為他剛好沒有工作，忘記是何人介紹的
等語，可見袁啟文確為聖欣公司之人頭員工。原審就此恝置未論
，亦未調取聖佳國際實業有限公司設立登記資料，以查明該公司
與聖欣公司之登記有何雷同之處，若有懷疑，尚可追查袁啟文設
定公司之資金來源以資認定袁啟文是否為人頭負責人云云，指摘
原判決違反證據法則，且有應行調查之證據未經依法調查之違法
，顯與法律規定得為第三審上訴理由之違法情形，不相適合。衡
以前開說明，檢察官之上訴為違背法律上之程式，應予駁回。
二、被訴涉犯詐欺罪嫌部分：
刑事訴訟法第三百七十六條所列各罪之案件，經第二審判決者，
不得上訴於第三審法院，為該法條所明定。本件廖彥彬、杜淑芬
被訴涉嫌共同詐欺部分，檢察官係依刑法第三百三十九條第一項
規定起訴，原審認檢察官所舉之證據，不能證明廖彥彬、杜淑芬
此部分犯罪，因而維持第一審無罪之諭知，駁回檢察官在第二審
關於此部分之上訴，核此部分屬刑事訴訟法第三百七十六條第四
款之案件，依首開說明，既經第二審判決，自不得上訴於第三審
法院，檢察官猶提起上訴，顯為法所不許，應予駁回。
據上論結，應依刑事訴訟法第三百九十五條前段，判決如主文。
中    華    民    國  一○○  年    五    月  二十六  日
                      最高法院刑事第十一庭
                          審判長法官  賴  忠  星  
                                法官  呂  丹  玉  
                                法官  吳      燦  
                                法官  蔡  名  曜  
                                法官  葉  麗  霞  
本件正本證明與原本無異
                                      書  記  官  
中    華    民    國  一○○  年    六    月    一    日
                                                      K